【裁判字號】    99,訴,593
【裁判日期】    990608
【裁判案由】    損害賠償
【裁判全文】
臺灣高雄地方法院民事判決               99年度訴字第593號
原      告  乙○○
訴訟代理人  顏萬文律師
被      告  甲○○
上列當事人間因妨害婚姻案件，經原告提起刑事附帶民事訴訟，
請求損害賠償（99年度附民字第18號），由本院刑事庭裁定移送
前來，經本院於民國99年5 月24日言詞辯論終結，判決如下：
    主  文
被告應給付原告新台幣伍拾萬元，及自民國九十八年十二月三十
日起至清償日止，按年息百分之五計算之利息。
原告其餘之訴駁回。
本判決原告勝訴部分得假執行。但被告如以新台幣伍拾萬元為原
告預供擔保後，得免為假執行。
原告其餘假執行之聲請駁回。
    事  實  及  理  由
一、原告主張：
  (一)原告與訴外人黃雄飛為夫妻關係，被告則與黃雄飛前為同事
    關係。被告明知黃雄飛係有配偶之人，竟於民國96年2 月上
    旬某日，在台南縣新化鎮「長榮汽車旅館」，與黃雄飛發生
    性行為。又於96年8 、9 月間，打電話給訴外人即原告之婆
    婆黃陳月珠，請她勸黃雄飛與原告離婚，被告要當她的媳婦
    。被告之行為，已破壞原告之家庭圓滿，致原告精神上受有
    莫大痛苦，因而有憂鬱症、長期失眠、自殺意念等疾病。為
    此，爰依民法第195 條第1 項、第3 項規定，請求精神慰撫
    金新台幣（下同）150 萬元。
  (二)並聲明：(1)被告應給付原告150 萬元，及自起訴狀繕本送達
    之翌日起至清償日止，按年息百分之5 計算之利息。(2)願供
    擔保請准宣告假執行。
二、被告則以：伊於93年間即與黃雄飛分手，而未於96年2 月間
    ，與黃雄飛發生性行為，並未侵害原告之配偶身分法益。又
    伊雖曾於96年3 月間，前往台南縣永康市「王建章婦產科診
    所」進行人工藥物流產，但小孩是當時男友的，黃雄飛只是
    陪伊去而已。並聲明：(1)原告之訴駁回。(2)如受不利判決，
    願供擔保免為假執行。
三、兩造不爭執之事項及簡化之爭點為：
  (一)兩造不爭執事項：
  1.原告與黃雄飛為夫妻關係。
  2.被告因妨害婚姻案件，經本院以99年度易字第41號（下稱系
    爭刑案）判處有期徒刑4 月，減為有期徒刑2 月確定。
  (二)兩造爭執事項：
  1.被告有無與黃雄飛發生通姦行為？
  2.如有，原告得請求精神慰撫金之金額為何？
四、前揭不爭執事項，業經依職權調取系爭刑案全卷宗核閱無訛
    ，堪認為真實。茲就兩造之爭點，析述本院得心證之理由如
    下：
  (一)被告有無與黃雄飛發生通姦行為？
  1.查，被告於系爭刑案偵查時陳稱：伊與黃雄飛是男女朋友，
    有與黃雄飛發生性行為，並拿過他的小孩，伊知道黃雄飛有
    配偶，而原告係於97年1 月才知道拿掉黃雄飛小孩的事（見
    系爭刑案97年度他字第988 號卷第26頁）等語；且證人黃雄
    飛於系爭刑案審理時證稱：被告於96年3 月間，在「王建章
    婦產科診所」進行流產，是伊的小孩；又伊與被告係於96年
    2 月間，在新化鎮「長榮汽車旅館」發生性行為，被告於96
    年3 月1 日向伊說她懷孕的，而於96年3 月3 日，由伊陪同
    被告去墮胎（見系爭刑案審卷卷第26至28頁）等語，核與被
    告所述情節，大致相符。又「被告第1 次就診96年3 月3 日
    ，經超音波檢查，確認子宮內懷孕約4 週。第2 次就診96年
    3 月14日，下腹痛，要求終止妊娠，給予藥物流產RU486 第
    一劑。……第5 次就診96年3 月31日，尿產驗孕呈陰性，確
    認藥物流產完全」，有王建章婦產科98年7 月7 日函暨所附
    病歷資料1 份（見系爭刑案98年度偵續字第202 號卷第22
    至26頁）可按。經核上述事證以觀，被告與黃雄飛於96年2
    月上旬，在台南縣新化鎮「長榮汽車旅館」，發生性行為乙
    節，應堪認定。從而，被告事後翻前詞，辯稱於96年2 月間
    ，未與黃雄飛發生性行為，流產的小孩不是黃雄飛的云云，
    不足採信。
  2.又查，證人即黃雄飛母親黃陳月珠於系爭刑案偵查時證稱：
    被告自96年8 、9 月間起，開始打電話給伊，說要伊勸黃雄
    飛與原告離婚，由她當伊的媳婦，伊告訴被告不可能（見系
    爭刑案98年度偵續字第202 號卷第16頁）等語，且被告亦不
    否認打電話向黃陳月珠詢問，是否反對黃雄飛與其交往。依
    此，苟如被告所言，係自91年至93年間與黃雄飛交往，而於
    93年間分手，則被告焉會於96年8 、9 月間，打電話予黃陳
    月珠詢問前開情事？足徵被告與黃雄飛於96年8 、9 月間，
    仍持續交往中。再者，於96年3 月間，係由黃雄飛陪同被告
    前往「王建章婦產科診所」進行人工藥物流產，此為被告所
    是認；衡情，如被告未與黃雄飛為性行為，並因而懷孕，而
    係其他人的小孩，則被告豈會要求黃雄飛陪同前往診所流產
    ？且黃雄飛係有家室之人，焉會就與其無關之事，陪同被告
    前去流產？益徵被告確與黃雄飛於96年2 月上旬，有為性行
    為，並因而懷孕。是被告辯稱與黃雄飛未於96年2 月間發生
    性行為，並無侵害原告之配偶身分法益云云，即屬無據。
  (三)原告得請求精神慰撫金之金額為何？
  1.按不法侵害他人基於父、母、子、女或配偶關係之身分法益
    而情節重大者，被害人雖非財產上之損害，亦得請求賠償相
    當之金額。民法第195 條第1 項、第3 項分別定有明文。又
    按夫妻之一方違反婚姻之誠實義務，與婚姻外之第三人發生
    通姦行為，致破壞夫妻共同生活之圓滿幸福者，該行為人（
    含配偶之一方及婚姻外之第三人），即係侵害婚姻關係存續
    中之他方配偶基於配偶關係之身分法益而屬情節重大，自得
    依民法第195 條第1 項前段及第3 項之規定，請求非財產上
    之損害賠償。本件原告與黃雄飛為夫妻關係，被告與黃雄飛
    相姦，且被告知悉黃雄飛為有配偶之人，已見前述；是被告
    所為明顯已破壞原告婚姻生活之圓滿安全及幸福，原告因配
    偶所生之身分法益，已遭被告侵害，且情節確屬重大，原告
    依前揭規定請求被告賠償非財產上損害，即屬有據。
  2.按慰撫金之賠償其核給之標準固與財產上損害之計算不同，
    然非不可斟酌雙方身分資力與加害程度，及其他各種情形核
    定相當之數額（最高法院51年台上字第223 號判例意旨參照
    ）。查，原告為高中畢業、專櫃小姐、月薪23,000元，96年
    度所得計488,745 元，名下無資產；被告為高職畢業、任職
    電子公司、月薪約30,000元，96年度所得計512,866 元，名
    下無不動產，業經兩造陳明，且有稅務電子閘門財產所得調
    件明細表各1 份（本院審卷第11至18頁）在卷可憑。本院審
    酌前開兩造之身分、地位、經濟狀況，被告行為已破壞原告
    之家庭及婚姻圓滿，甚至明目張瞻要取代原告之家庭地位，
    事後仍飾言避責，未知反省，原告心理上所受之痛苦折磨等
    一切情狀，認原告請求精神慰撫金之數額以50萬元為適當，
    逾此數額之請求，即難准許。
五、綜上所述，原告依民法第195 條第1 項、第3 項之侵權行為
    法律關係，請求被告給付50萬元，及自起訴狀繕本送達翌日
    即98年12月30日起至清償日止按年息百分之5 計算之利息，
    為有理由，應予准許；逾此範圍之請求，為無理由，應予駁
    回。又本件原告勝訴部分為關於財產權之訴訟，所命給付之
    金額未逾50萬元之所為被告敗訴判決，應依民事訴訟法第38
    9 條第1 項第5 款規定，依職權宣告假執行，是原告聲請就
    勝訴部分供擔保為假執行，即無必要。本院並依同法第392
    條第2 項規定，依聲請宣告被告得供擔保，免為假執行。至
    原告敗訴部分，其假執行聲請即失所附麗，應併予駁回。
六、本件屬刑事附帶民事訴訟案件，原告並未繳納裁判費，且無
    送達費或鑑定費等裁判外訴訟費用問題，爰不為訴訟費用負
    擔之諭知。又本件事證已臻明確，兩造其餘陳述及攻擊防禦
    方法經本院斟酌後認均不影響本判決之結果，爰不再逐一詳
    予論述。均附此敘明。
七、據上論結，本件原告之訴為一部有理由，一部無理由，依民
    事訴訟法第389 條第1 項第5 款、第392 條第2 項，判決如
    主文。
中    華    民    國    99    年     6    月     8    日
                  民事第五庭  法  官  洪榮家
正本係照原本作成。
如不服本判決，應於送達後20日內，向本院提出上訴狀並表明上
訴理由，如於本判決宣示後送達前提起上訴者，應於判決送達後
10日內補提上訴理由書（須附繕本）。
中    華    民    國    99    年     6    月     8    日
                              書記官  胡美儀

司法院資訊處製作；財團法人民間司法改革基金會備份。
